【裁判字號】    95,訴,432
【裁判日期】    950615
【裁判案由】    遷讓房屋等
【裁判全文】
臺灣桃園地方法院民事判決               95年度訴字第432號
原      告  乙○○
被      告  甲○○
上列當事人間請求遷讓房屋等事件，本院於中華民國95年6 月1
日言詞辯論終結，判決如下：
    主  文
被告應將門牌號碼桃園縣桃園市○○路○段八三之一號十二樓之
房屋全部遷讓返還原告。
被告應自民國九十五年三月十五日起至返還前項房屋之日止，按
月給付原告新臺幣參萬元。
被告應給付原告新臺幣肆拾伍萬捌仟壹佰陸拾肆元，及自民國九
十五年五月十八日起至清償日止，按年息百分之五計算之利息。
訴訟費用由被告負擔。
本判決第一項於原告以新臺幣壹拾伍萬元為被告預供擔保，得假
執行。
本判決第二項於到期後原告各以新臺幣壹萬元為被告預供擔保，
各得假執行。
本判決第三項於原告以新臺幣壹拾伍萬伍仟元為被告預供擔保，
得假執行。
    事  實
甲、原告方面：
一、聲明：如假執行供擔保金額外，如主文所示。
二、陳述：
（一）坐落桃園縣桃園市○○段第784 地號（重測前為桃園縣桃
      園市○○○段第989 之1 地號）土地上，門牌號碼為桃園
      縣桃園市○○路○ 段83之1 號12樓之房屋（下稱系爭房屋
      ）為原告所有，並於民國93年5 月5 日委託訴外人大眾企
      業社出租予被告，訂有租賃契約書（下稱系爭租約），約
      定租賃期間自93年5 月5 日起至94年5 月14日止，每月租
      金1 萬元，押租金1 萬元。
（二）詎被告於94年5 月14日租賃期間屆滿後，拒不返還系爭房
      屋，依民法第421 條、第455 條第1 項規定及系爭租約第
      6 條第2 項之約定，原告得請求被告遷讓返還系爭房屋及
      給付自租賃期滿之次日起即94年5 月15日起至95年3 月14
      日止共10個月，每月按系爭房屋租金3 倍即3 萬元計算之
      違約金，合計30萬元（計算式：每月3 萬元×10個月＝30
      萬元），並另應自95年3 月15日起至遷讓返還系爭房屋之
      日止，按月給付原告違約金3 萬元。
（三）另被告尚積欠原告租金71,000元未為給付。又原告為被告
      代墊租賃期間之天然氣費用10,202元、電費1,438 元、水
      費524 元，合計12,164元，亦得依民法無因管理之規定請
      求被告返還之。且被告前於92年5 月至93年5 月間即曾向
      原告承租系爭房屋，並交付本票予原告作為給付租金之用
      ，此部分之本票票款合計尚欠85,000元亦未給付。故上開
      原告得請求被告給付之金額合計為468,164 元（計算式：
      違約金30萬元＋租金71000 元＋代墊費用12164 元＋本票
      票款85000 元＝468164元），扣除被告前繳押租金1 萬元
      後，原告尚得請求458,164 元。
（四）綜上所述，爰依系爭租約之約定、民法無因管理及票據法
      上之法律關係，訴請判決如訴之聲明所示。
三、證據：提出建築改良物所有權狀1 份、授權書1 份、租賃契
    約書1 份、大業郵局第121 號存證信函暨其收件回執各1 份
    、本票17紙、房屋稅單1 紙、台灣電力公司收據1 紙、台灣
    省自來水公司收據1 紙、欣桃天然氣股份有限公司收據1 紙
    （均為影本）、被告戶籍謄本1 份、土地及建物謄本各1 份
    。
乙：被告方面：被告未於言詞辯論期日到場，亦未提出準備書狀
    作何聲明或陳述。
    理    由
壹、程序方面：
一、本件被告經合法通知，無正當理由，未於言詞辯論期日到場
    ，核無民事訴訟法第386 條各款所列情形，爰依原告聲請，
    由其一造辯論而為判決。
二、按訴狀送達後，原告不得將原訴變更或追加他訴。但擴張或
    減縮應受判決事項之聲明者，不在此限，民事訴訟法第255
    條第1 項但書第3 款定有明文。經查，本件原告起訴時，訴
    之聲明第2 項初為請求被告應給付原告468,164 元，及自起
    訴狀繕本送達翌日起至清償日止之法定遲延利息；嗣於訴狀
    繕本送達被告後，原告不變更其訴訟標的而於95年6 月1 日
    言詞辯論期日以言詞減縮其上開訴之聲明為如前揭事實欄中
    所示（見本院卷第59頁）。經核原告此部分所為訴之變更，
    顯屬減縮應受判決事項之聲明，揆諸上揭法律規定，自應准
    許。
貳、實體方面：
一、本件原告起訴主張，系爭房屋為原告所有，並於93年5 月5
    日委託訴外人大眾企業社與被告訂立系爭租約，約定租賃期
    間自93年5 月5 日起至94年5 月14日止，每月租金1 萬元，
    押租金1 萬元。詎被告於租賃期間屆滿後，拒不返還系爭房
    屋，則依民法第421 條、第455 條第1 項規定及系爭租約第
    6 條第2 項之約定，原告自得請求被告遷讓返還系爭房屋及
    給付自租賃期滿之次日起即94年5 月15日起至95年3 月14日
    止合計30萬元之違約金，並自95年3 月15日起至遷讓返還系
    爭房屋之日止，按月給付原告違約金3 萬元。另被告尚有租
    金71,000元未付，且原告為被告代墊租賃期間之天然氣及水
    電費用合計12,164元，再被告前於92年5 月至93年5 月間向
    原告承租系爭房屋時，所交付原告用以給付租金之本票，亦
    有85,000元尚未給付，則扣除押租金1 萬元後，原告得請求
    被告給付之金額合計為468,164 元。爰依系爭租約之約定、
    民法無因管理及票據法上之法律關係，訴請判決如訴之聲明
    所示等語。
    被告則未於言詞辯論期日到場，亦未提出準備書狀作何聲明
    或陳述。
二、原告主張之上開事實，業據提出與所述相符之建築改良物所
    有權狀1 份（見本院卷第7 頁）、授權書1 份（見本院卷第
    8 頁）、租賃契約書1 份（見本院卷第9 頁、10頁）、本票
    17紙（見本院卷第13頁至18頁）、房屋稅單1 紙（見本院卷
    第19頁）、土地及建物謄本各1 份（見本院卷第32頁、33頁
    ）、臺灣電力公司收據、台灣省自來水公司收據、欣桃天然
    氣股份有限公司收據各2 紙（見本院卷第44頁、45頁）附卷
    可稽。被告則經合法通知，既不於言詞辯論期日到庭爭執，
    復未提出書狀作何聲明或陳述以供本院斟酌，則依上開調查
    證據之結果，本院認原告所為主張，已堪信為真實。
三、按「每月租金新臺幣壹萬元整，於每月15日以前繳納…。」
    、「乙方（即被告）於租賃期滿，除經甲方（即原告）同意
    繼續出租外，應即將房屋遷讓交還…。」、「乙方於終止租
    約或租賃期滿之次日起，乙方及其保證人應支付甲方，按房
    屋之租金3 倍之違約金至遷讓完畢之日止。」系爭租約第3
    條第1 項前段、第4 條第3 項、第6 條第2 項各有明文約定
    。另按管理事務，利於本人，並不違反本人明示或可得推知
    之意思者，管理人為本人支出必要或有益之費用，或負擔債
    務，或受損害時，得請求本人償還其費用及自支出時起之利
    息，或清償其所負擔之債務，或賠償其損害，民法第176 條
    第1 項定有明文。再按付款人於承兌後，應負付款之責；本
    票發票人所負責任，與匯票承兌人同，票據法第52條第1 項
    、第121 條亦有明文。本件被告於系爭租約期滿後，既尚未
    返還系爭房屋予原告，又積欠原告上開租金、違約金、代墊
    費用、本票票款未還，則依上開法律規定及系爭租約之約定
    ，原告請求被告應遷讓返還系爭房屋及給付上開金額，自屬
    有據。
四、從而，原告依系爭租約之約定及民法無因管理、票據法規定
    本票之法律關係，請求被告將系爭房屋全部遷讓交還原告，
    並自95年3 月15日起按月給付原告3 萬元至遷讓返還系爭房
    屋之日止，另給付原告458,164 元，及自起訴狀繕本送達翌
    日即95年5 月18日（見本院卷第56頁原告登載本件公示送達
    之報紙所載）起至清償日止，按年息5%計算之利息，為有理
    由，應予准許。
五、本件原告陳明願供擔保以代釋明，聲請宣告假執行，經核無
    不合，爰酌定相當之擔保金額准許之。
據上論結，本件原告之訴為有理由，依民事訴訟法第385 條第1
項前段、第78條、第390 條第2 項，判決如主文。
中    華    民    國    95    年    6     月    15    日
                      民事第二庭  法  官  張震武
以上正本係照原本作成
如對本判決上訴，須於判決送達後20日內向本院提出上訴狀
中    華    民    國    95    年    6     月    15    日
                                  書記官  李家


司法院資訊處製作；財團法人民間司法改革基金會備份。
